高雄高等行政法院判決
                                       100年度訴字第62號
                                民國100年6月29日辯論終結
原      告　天暢實業有限公司
代　表　人　黃婷婷
被      告　高雄市政府
代　表　人　陳菊　市長
訴訟代理人　陳鴻緒
          　薛信男
上列當事人間土地重劃事件，原告不服內政部中華民國99年11月
24日台內訴字第0990235536號訴願決定，提起行政訴訟，本院判
決如下：
　　主  文
原告之訴駁回。
訴訟費用由原告負擔。
　　事實及理由
一、事實概要︰
    緣被告為辦理高雄市第68期市地重劃案，報經內政部以民國
    98年3月16日內授中辦地字第0980042526號函核准後，被告
    以98年7月15日高市府地四字第0980041359號公告該市地重
    劃土地分配成果(公告期間自98年7月20日起至98年8月19日
    止共30日)。原告所有坐落重劃前高雄市○○區○○段○○段
    20地號土地，面積260平方公尺(下稱系爭土地)，重劃後分
    配為新都段11地號土地，面積134.9平方公尺。原告於98年7
    月27日、98年8月17日、98年8月31日向被告提出異議函，被
    告分別以98年7月31日高市府地四字第0980044662號函、98
    年8月24日高市府地四字第0980049131號函、98年9月4日高
    市府地四字第0980052037號函復原告。原告復於99年2月2日
    向被告提出異議，經被告於99年3月18日進行調處未能成立
    ，被告乃擬具處理意見，以99年4月14日高市府地四字第099
    0020878號函報內政部裁決，經內政部99年4月28日內授中辦
    地字第0990724264號函同意維持原土地分配結果。被告據以
    99年5月5日高市府地四字第0990024211號函復原告本案裁決
    結果：「．．．說明：．．．二、台端異議本案土地分配結
    果乙案，經本府99年3月18日調處不成，經依平均地權條例
    第60條之2規定報內政部裁決結果，仍維持原土地分配結果
    。．．．。」原告不服，提起訴願，遭決定駁回，遂提起本
    件行政訴訟。
二、本件原告主張︰
(一)依據平均地權條例第60條(原告誤載為第63條)第3項規定重
    劃區，折價抵付共同負擔之土地，其面積合計以不超過各該
    重劃區面積百分之45％，原告依據新權狀面積(原260平方公
    尺/重劃後＝134.9平方公尺)負擔之土地高達48.12％，重劃
    計算內規明顯牴觸前述法律未依其不超過45％法定比例及法
    律公平原則，致侵害原告所有權法益之違法，應依法予原告
    救濟。
(二)被告主張本第68期重劃區所有權人，土地平均負擔44.17％(
    土地32.3％＋費用11.87％)。易言之費用11.87％的部分，
    折抵11.87％平方公尺之土地，此計算單位不同(元＋平方公
    尺)何以折抵計算？同理原告重劃土地負擔高達48.12％如何
    折抵計算土地與費用，應公開以彰公信，被告錯誤試算如下
    列：(1公頃＝10,000平方公尺)[重劃後地價＝新台幣（下同
    ）49,142元/平方公尺]。
 (1)依據第68期市地重劃區計算負擔總計表第7之2項：土地所有
    權人費用負擔總額：1,630,593,000元，即1％費用＝16,305
    ,930元。
 (2)依據第68期市地重劃區計算負擔總計表第6之2項：一般負擔
    總面積8.323610公頃＝83,236.100平方公尺，1％＝83,236.
    100平方公尺，試算土地1％＝83,236.100平方公尺×49,142
    元＝40,903,884.26元。
 (3)1％費用＝16,305,930元；土地1％＝40,903,884.26元，兩
    則價值不同，不能依百分比比例折抵地價。
(三)依據平均地權條例第60條前段規定：依本條例規定實施市地
    重劃時○○○區○○○○○○○道路、溝渠、兒童遊樂場、
    鄰里公園、廣場、綠地、國民小學、國民中學、停車場、零
    售市場等10項用地，除以原公有道路、溝渠、河川及未登記
    地等4項土地抵充外，其不足土地及工程費用、重劃費用與
    貸款利息，由參加重劃土地所有權人按其土地受益比例共同
    負擔，並以重劃區內未建築土地折價抵付。如無未建築土地
    者，改以現金繳納，被告不能證明原告現況有未建築土地，
    違法禁止改以現金繳納，強行土地抵充，影響土地分配結果
    ，非法行政，依法無效，應判決撤銷土地分配結果。
(四)依據市地重劃實施辦法第28條末段規定：重劃前供公共通行
    之既成巷道或私設巷道應予保留者，視為增設巷道，並依前
    2項規定辦理。但該巷道如兼具法定空地性質者，應按重劃
    前原位置、面積分配予原土地所有權人，不計算其重劃負擔
    ，並得配合重劃工程同時施工。據此，原告系爭土地位處高
    雄市三民區自行1巷6號，重劃前供公共通行之既成巷道，且
    為私設巷道，並為法定空地之防火巷，依法應予保留，應按
    重劃前原位置、面積分配予原土地所有權人，原告強行拆遷
    ，違背法令，應判決撤銷土地分果，依法原地分配，以合法
    律。
(五)依據市地重劃實施辦法第31條第1項第5款(原告誤載為第5項
    )規定：重劃前已有合法建築物之土地，其建築物不妨礙都
    市計劃、重劃工程及土地分配者，按原有位置分配之。據此
    原告重劃區土地建物為重劃前已有合法建築，並無妨礙任何
    道路，公共工程可稽，依法應按原有位置分配，目前土地分
    配結果強行拆遷，違背法令，侵害原告法益，應判決撤銷，
    以合法令授權之目的。
(六)依據市地重劃實施辦法第31條第1項第6款(原告誤載為第6項
    )規定：重劃區內之都市計劃公共設施用地，除道路、溝渠
    用地外，在重劃前業經主管機關核准興建者，應仍分配與原
    土地所有權人。據此原告重劃區土地建物為重劃前已有合法
    建築，重劃計畫中，並無任何新增道路，溝渠牴觸原告土地
    可稽，依法仍應分配予原土地所有權人即原告，原土地分配
    結果，牴觸前述規定，未依法行政，嚴重侵害原告法益，應
    予撤銷，以合法紀。
(七)依據市地重劃實施辦法第21條第2項規定，第1項第1款所列
    舉10項用地，不包括(不包括＝不能包括)左列用地：1、重
    劃前業經主管機關核准興建之兒童遊樂場、鄰里公園、廣場
    、綠地、國民小學、國民中學、停車場及零售市場等八種用
    地。2、重劃前業經主管機關協議價購或徵收取得者。換句
    話說，前述兩項用地於重劃前業經主管機關核准興建協議價
    購或徵收取得者之土地，均不能列入本第68期重劃區共同負
    擔，非法讓所有權人買單。綜上所述，依據高雄市第68期市
    地重劃區計算負擔總計表第11項重劃區一般負擔係數B計算
    公式，將重劃前業經主管機關協議價購或徵收取得之公用設
    施用地面積，列於計算公式分母扣除，則重劃區一般負擔係
    數B值越大，即所有權人公用土地負擔越重，依法不合，同
    理依據高雄市第68期市地重劃區計算負擔總計表第12項重劃
    區負擔係數C計算公式，之分母亦然，(蓋除式分母越小，所
    得之商，數值越大，＝負擔係數越大＝原告公用土地與費用
    負擔越重)，此錯誤係數影響分配結果錯誤，依法不合。
(八)依上述理由，試算如下列：
1.依據高雄市第68期市地重劃區計算負擔總計表：
A.重劃前情形：
  第一項重劃區土地總面積＝30.218500公頃
  第二項抵充地面積＝1.960700公頃
  第二之1項原有道路溝渠河川面積＝1.960700公頃
  第三項重劃前已協議價購或徵收取得之公共設施用地面積＝
  0.314800公頃
B.各項負擔情形：第六項公共負擔總面積＝10.987164公頃
  公共負擔總面積扣除充抵面積及重劃前已協議價購或徵收取得
  之公共設施用地面積＝試算(10.987164公頃－1.960700公頃－
  0.314800公頃)＝8.711664公頃與如前述總表9.026464公頃明
  顯有誤。
C.計算負擔：
公共設施用地平均負擔比率：
(公共負擔總面積)-(充抵面積)-(重劃前已協議價購或徵收之公設面積)
───────────────────────────────
(重劃區土地總面積)-(充抵面積)-(重劃前已協議價購徵收之公設面積)

(10.987164公頃)-(1.0000000公頃)-(0.314800公頃)
───────────────────────
(30.218500公頃)-(1.0000000公頃)-(0.314800公頃)

＝0.000000000×100％ ＝33.24％

2.綜上計算被告所謂負擔比率試算如下：(土地負擔％＋費用負
  擔％)＝(33.24％＋11.87％)＝45.11％，明顯牴觸平均地權條
  例第60條後段規定：共同負擔之土地，其合計面積以不超過各
  該重劃區總面積百分之45為限。
3.且依據被告100年5月30日答辯狀所載：公用設施用地平均負擔
  比率計算公式：(公共負擔總面積)－(重劃前原公有道路、溝
  沮、河川及未登記地面積)/ (重劃區總面積)－(重劃前原公有
  道路、溝沮、河川及未登記地面積)×100％＝試計算＝31.94
  ％，亦與其所主張之32.3％不合。被告此一計算方式侵害所有
  權人法益，違背前述平均地權條例第60條規定：重劃前政府已
  經徵收或價購取得之公共(機關)用地0.3148公頃不得列入公用
  土地負擔規定。
(九)依據市地重劃實施辦法第24條重劃區內之區域性道路、下水
    道等公共設施，除其用地應由重劃區內土地所有權人按其土
    地受益比例共同負擔外，其工程費用得由政府視實際情況編
    列預算補助，或由政府視實際情況配合施工，據此依據被告
    所立之看板，本件第68期重劃區公共工程費用，政府編列預
    算補助工程費用共30億元，詎依據被告高雄市第68期市地重
    劃區計算負擔總計表第7項之1欄位政府補助金＝0元，此補
    助金額關係前述費用負擔計算式(工程費用總額＋重劃費用
    總額＋貸款利息總額)之計算結果，費用負擔比率，直接影
    響原告土地分配結果，原告依行政訴訟法第142條、第163條
    規定主張，被告主管機關有到庭作證說明公告相關帳冊的義
    務。
(十)被告所主張重劃後(1.19地價上漲率)不實影響土地分配結果
    ：依據被告所述，重劃區各宗土地重劃後應分配之面積計算
    公式G＝[a(1－A×B)－Rw×L1－S×L2](1－C)其中A＝重劃
    後地價/重劃前地價＝52,382/44,000＝1.19(地價上漲率)即
    重劃後地價＝52,382/平方公尺，重劃前地價＝44,000/平方
    公尺。惟查依據高雄市第68期市地重劃區計算負擔總計表第
    8項重劃後平均地價＝49,142/平方公尺，重劃前地價依據原
    告宗地(20地號)公告現值＝32,935/平方公尺，足證被告重
    劃後地價與重劃前地價顯然虛構無事實證據可稽，依據行政
    訴訟法第136條(準用民事訴訟法第277條)，被告依法負舉證
    責任，以實其說，蓋地價上漲率A與土地與費用負擔率B、C
    為分配面積計算公式重要參數，關係影響原告土地面積分配
    結果甚巨，被告茍不能證明為真正，其分配結果自不可採等
    情，聲明求為判決撤銷訴願決定及原處分。
三、被告則以：
(一)查高雄市第68期重劃區土地分配結果，前經被告以98年7月1
    5日高市府地四字第0980041359號公告30日，原告於同年7月
    27日提出異議，經被告查處並於99年3月18日調處後，因調
    處未能成立，爰依平均地權條例第60條之2規定，於同年4月
    14日報請內政部裁決，經該部於同年4月28日同意依被告所
    擬意見辦理，此有被告99年4月14日高市府地四字第0990020
    878號函及內政部99年4月28日內授中辦地字第0990724264號
    函附卷可稽，另原告不服被告99年5月5日高市府地四字第09
    90024211號函轉上開內政部裁決提起訴願乙案，並經內政部
    99年11月24日台內訴字第0990235536號訴願決定：訴願駁回
    ，故本案土地分配結果，於法洵屬有據。
(二)按平均地權條例第60條第1項及市地重劃實施辦法第21條第1
    項規定，重劃區內土地所有權人共同負擔之項目分為公共設
    施用地負擔及費用負擔等，由參加重劃土地所有權人按其土
    地受益比例共同負擔，並以重劃區未建築土地折價抵付，故
    原告所稱重劃費用負擔比例與土地負擔比例兩者不等價值，
    不能強迫混合計算乙節，與上開規定不合；另平均地權條例
    第60條第3項有關共同負擔土地面積不得超過重劃區總面積
    45％之規定，係指重劃區平均負擔比例而言，而非指個別土
    地所有權人之負擔比例，本件第68期重劃區公共設施用地平
    均負擔比率32.30％，費用平均負擔比率11.87％，合計土地
    所有權人平均重劃負擔比率44.17％，未逾上開規定，故無
    需徵求重劃區內私有土地所有權人人數面積過半同意之情形
    。
(三)查重劃區公共設施用地平均負擔比率及費用平均負擔比率之
    計算，按市地重劃實施辦法第14條附件，其公式如下：公共
    設施用地平均負擔比率＝(公共設施用地負擔總面積－重劃
    前原公有道路、溝渠、河川及未登記地面積)÷重劃區總面
    積－重劃前原公有道路、溝渠、河川及未登記地面積)，費
    用平均負擔比率＝(工程費用總額＋重劃費用總額＋貸款利
    息總額)÷重劃後平均地價×(重劃區總面積－重劃前原公有
    道路、溝渠、河川及未登記地面積)。另按內政部編印之市
    地重劃作業手冊，有關重劃區公共設施用地一般負擔係數之
    計算，重劃前業經核准興建或協議價購或徵收取得之公共設
    施用地面積應於分母之重劃區總面積扣除。高雄市第68期重
    劃區土地總面積30.2185公頃，公共設施用地負擔總面積10.
    987164公頃，重劃前原公有道路、溝渠、河川及未登記土地
    面積1.9607公頃，重劃前已協議價購或徵收取得之公共設施
    用地面積（機關用地）0.3148公頃，重劃區工程項目及其費
    用、重劃費用及貸款利息之總額1,630,593,000元，重劃後
    平均地價49,142元/平方公尺，故公共設施用地平均負擔比
    率＝(10.00000000.9607)/(30.2185－1.9607－0.3148)＝
    32. 30％，費用平均負擔比率＝1,630,593,000/[49,142 ×
    (302,185－19,607－3,148)]＝11.87％，與上開規定並無違
    誤。
(四)另重劃區各宗土地重劃後應分配之面積，按市地重劃實施辦
    法第29條附件，其公式如下：G＝【a(1－A×B)－Rw×F×l1
    －S×l2】(1－C)。本件重劃區一般負擔係數B＝0.00000000
    ，費用負擔係數C＝0.00000000。本件系爭土地重劃前原有
    之宗地面積a＝260平方公尺，評定重劃前地價44,000元/平
    方公尺，評定重劃後地價52,382元/平方公尺，故地價上漲
    率A＝52,382/44,000＝1.19，另本件系爭土地分配後臨15公
    尺計畫道路，正面道路負擔尺度L2，按市地重劃實施辦法第
    26條規定為3.75公尺（15/4＝3.75），側面道路負擔尺度L1
    為0公尺，宗地面臨正街之實際分配寬度S＝5.62公尺，故重
    劃後應分配面積G＝[260×(1－1.19×0.00000000)－0－5.
    62×3.75]×(1－0.00000000)＝134.90平方公尺。綜上所述
    ，本案土地分配結果於法並無不合，原告之主張亦無理由等
    語，資為抗辯。並聲明求為判決駁回原告之訴。
四、上揭事實概要欄所載之事實，業據兩造分別陳明在卷，復有
    被告98年7月15日高市府地四字第0980041359號公告、99年4
    月14日高市府地四字第0990020878號函、被告99年5月5日高
    市府地四字第0990024211號函、內政部99年4月28日內授中
    辦地字第0990724264號函及訴願決定書附卷可稽，應堪信實
    。本件兩造爭執之要點厥為：被告經報由內政部裁決後，以
    原處分維持其98年7月15日高市府地四字第0980041359號公
    告之分配結果，將原告所有系爭土地，重劃後分配為高雄市
    ○○區○○段11地號土地，面積134.9平方公尺，是否適法?
    茲分述如下：
(一)按「市地重劃地區之選定、公告禁止事項、計畫之擬訂、核
    定、公告通知、測量、調查、地價查估、計算負擔、分配設
    計、拆遷補償、工程施工、地籍整理、交接清償及財務結算
    等事項之實施辦法，由中央主管機關定之。」「依本條例規
    定實施市地重劃時○○○區○○○○○○○道路、溝渠、兒
    童遊樂場、鄰里公園、廣場、綠地、國民小學、國民中學、
    停車場、零售市場等10項用地，除以原公有道路、溝渠、河
    川及未登記地等4項土地抵充外，其不足土地及工程費用、
    重劃費用與貸款利息，由參加重劃土地所有權人按其土地受
    益比例共同負擔，並以重劃區內未建築土地折價抵付。如無
    未建築土地者，改以現金繳納。其經限期繳納而逾期不繳納
    者，得移送法院強制執行。．．．依第1項規定折價抵付共
    同負擔之土地，其合計面積以不超過各該重劃區總面積百分
    之四十五為限。但經重劃區內私有土地所有權人半數以上且
    其所有土地面積超過區內私有土地總面積半數之同意者，不
    在此限。」「主管機關於辦理重劃分配完畢後，應將分配結
    果公告30日，並通知土地所有權人。土地所有權人對於重劃
    之分配結果，得於公告期間內向主管機關以書面提出異議；
    未提出異議者，其分配結果於公告期滿時確定。前項異議，
    由主管機關調處之；調處不成，應報請上級主管機關裁決之
    。」平均地權條例第56條第4項、第60條第1項、第3項、第
    60條之2定有明文。次按，「本辦法依平均地權條例(以下簡
    稱本條例)第56條第4項訂定之。」「土地所有權人依本條例
    第60條規定，應共同負擔之項目如左：一、公共設施用地負
    擔：○○○區○○○○○○○道路、．．．零售市場等10項
    用地，扣○○○區○○○○道路、溝渠、河川及未登記等土
    地後，由參加重劃土地所有權人按其土地受益比例所算得之
    負擔。二、費用負擔：指工程費用、重劃費用及貸款利息，
    由參加重劃土地所有權人依其土地受益比例，按評定重劃後
    地價折價抵付之負擔。第1項第1款所列舉10項用地，不包括
    左列用地：一、重劃前業經主管機關核准興建之兒童遊樂場
    、鄰里公園、廣場、綠地、國民小學、國民中學、停車場及
    零售市場等八種用地。二、重劃前業經主管機關協議價購或
    徵收取得者。」「重劃區內已建築土地之所有權人，如尚有
    其他未建築土地者，其重劃負擔應依本條例第60條第1項規
    定，以未建築土地折價抵付，不得改以現金繳納。公有土地
    亦同。公有土地依前項規定辦理後如尚有賸餘土地，依第32
    條及第33條規定辦理指配。」「重劃後土地分配之位置，以
    重劃前原有土地相關位次分配於原街廓之面臨原有路街線者
    為準，其調整分配方法如左：．．．五、重劃前已有合法建
    築物之土地，其建築物不妨礙都市計畫、重劃工程及土地分
    配者，按原有位置分配之。六、重劃區內之都市計畫公共設
    施用地，除道路、溝渠用地外，在重劃前業經主管機關核准
    興建者，應仍分配與原土地所有權人。」「主管機關於辦理
    重劃分配完畢後，應檢附左列圖冊，將分配結果公告於重劃
    土地所在地鄉（鎮、市、區）公所30日，以供閱覽：．．．
    主管機關應將前項公告及重劃前後土地分配清冊檢送土地所
    有權人。土地所有權人對於第1項分配結果有異議時，得於
    公告期間內向主管機關以書面提出異議。未提出異議或逾期
    提出者，其分配結果於公告期滿時確定。主管機關對於土地
    所有權人提出之異議案件，得先予查處。其經查處結果如仍
    有異議者或未經查處之異議案件，應予以調處；調處不成者
    ，由主管機關擬具處理意見，連同調處紀錄函報上級主管機
    關裁決之。但分別共有之土地依第31條第1項第4款規定調整
    分配為單獨所有者，共有人如提出異議，主管機關得不予調
    處，仍分配為共有。」亦為市地重劃實施辦法第1條、第21
    條第1項、第2項、第22條、第31條第1項第5款、第6款、第3
    5條所明定。
(二)按平均地權條例第60條第3項有關共同負擔土地面積不得超
    過重劃區總面積45％之規定，係指重劃區平均負擔比例而言
    ，而非指個別土地所有權人之負擔比例。經查，高雄市第68
    期市地重劃區公共設施用地平均負擔比率32.30％，費用平
    均負擔比率11.87％，合計土地所有權人平均重劃負擔比率
    44.17％乙節，此有高雄市第68期市地重劃區計算負擔總計
    表影本附於本院卷可稽，並未逾上開規定。是原告主張：依
    據新權狀面積(原260平方公尺/重劃後＝134.9平方公尺)負
    擔之土地高達48.12％，重劃計算內規明顯牴觸前述法律未
    依其不超過45％法定比例及法律公平原則，致侵害原告所有
    權法益之違法云云，即無可採。
(三)次按，平均地權條例第60條第1項及市地重劃實施辦法第21
    條第1項規定，重劃區內土地所有權人共同負擔之項目分為
    公共設施用地負擔及費用負擔，由參加重劃土地所有權人按
    其土地受益比例共同負擔，並以重劃區未建築土地折價抵付
    或以現金繳納，是雖參加重劃土地所有權人上述負擔，形式
    上有土地及現金之分，惟土地之價值本得評估為一定之金額
    ，經評定後，即得合計其負擔之比例。故原告另稱：被告主
    張第68期重劃區所有權人，土地平均負擔44.17％＝(土地32
    .3％＋費用11.87％)，易言之費用11.87％的部分，折抵11.
    87％平方公尺之土地，此計算單位不同(元＋平方公尺)何以
    折抵計算等詞，仍不可採。
(四)另按，所謂市地重劃，係依都市計畫規劃內容，將都市地區
    一定範圍內土地，全部重新規劃整理，興辦各項公共設施，
    並於扣除法律規定之公共設施用地及應抵繳之工程費用、重
    劃事業費用、貸款利息等所需抵費地後，按原有土地相關位
    次，經交換分合為形狀整齊之土地，重新分配予原土地所有
    權人之一種市地改良利用方式。依平均地權條例第60條第1
    項、平均地權條例施行細則第84條第1項、第86條及市地重
    劃實施辦法第21條規定，土地所有權人應共同負擔之項目包
    括公共設施用地負擔與費用負擔：前者係○○○區○○○○
    ○○○道路、溝渠、兒童遊樂場、鄰里公園、廣場、綠地、
    國民小學、國民中學、停車場、零售市場等10項用地，扣○
    ○○區○○○○道路、溝渠、河川及未登記等土地後，由參
    加重劃土地所有權人按其土地受益比例所算得之負擔而言，
    其計算係以土地所有權人實際負擔之土地按重劃土地分配結
    果公告期滿時之當期公告土地現值為準；後者係指工程費用
    、重劃費用及貸款利息，由參加重劃土地所有權人依其土地
    受益比例，按評定重劃後地價折價抵付之負擔，其計算係以
    重劃區內未建築土地按評定重劃後地價為準。又依平均地權
    條例第62條之1及市地重劃實施辦法第38條第1項、第2項規
    定，重劃區內土地改良物有妨礙重劃土地分配或重劃工程施
    工者必須拆除，上開拆除費用由土地改良物拆除補償金額內
    扣回。故土地改良物拆遷補償費屬重劃費用範圍，為土地所
    有權人共同負擔項目之一，由土地所有權人依其土地受益比
    例，按評定重劃後地價折價抵付之負擔。是以，平均地權條
    例第60條第1項所稱之「未建築土地」，係指在重劃主管機
    關依規定計算重劃負擔及辦理土地分配時，該重劃範圍內各
    宗土地未存有建築物，或已有建築物因實施重劃而須拆除之
    土地而言。經查，本件原告於重劃區內，係有建物，但因其
    重劃前所臨不是都市○○道路，所以重劃之後必須移到其他
    位置分配，其因為妨礙分配而必須拆除等情，為原告所不爭
    執，並經被告於本院100年5月12日準備程序中陳述明確，復
    有系爭土地重劃前、後之位置圖影本附於本院卷可憑。是原
    告於重劃後既有未建築土地，依平均地權條例第60條第1項
    之規定，即須以土地折價抵付，不能選擇現金繳納。是原告
    所稱：被告不能證明原告現況有未建築土地，違法禁止改以
    現金繳納，強行土地抵充，影響土地分配結果，非法行政，
    依法無效，應判決撤銷土地分配結果乙節，仍非有據。
(五)復按「重劃前供公共通行之既成巷道或私設巷道應予保留者
    ，視為增設巷道，並依前2項規定辦理。但該巷道如兼具法
    定空地性質者，應按重劃前原位置﹑面積分配予原土地所有
    權人，不計算其重劃負擔，並得配合重劃工程同時施工。」
    固為市地重劃實施辦法第28條第3項所明定。再查，原告系
    爭土地原來所面臨之既成巷道，該既成巷道於都市計畫變更
    後並未列入計畫道路，是要廢道，且已經變更為住宅區乙節
    ，亦經被告於本院100年6月2日準備程序中陳述甚詳，並有
    前述系爭土地重劃前、後之位置圖影本可查。是原告系爭土
    地與市地重劃實施辦法第28條第3項所定應按重劃前原位置
    ﹑面積分配予原土地所有權人之要件不符，被告未按重劃前
    原位置﹑面積分配予原告，於法尚屬無違。是原告所稱：系
    爭土地位處高雄市三民區自行1巷6號，重劃前供公共通行之
    既成巷道，且為私設巷道，並為法定空地之防火巷，依法應
    予保留，應按重劃前原位置、面積分配予原土地所有權人云
    云，亦非可採。
(六)另查，原告於系爭土地上之建物，為其私人經營工廠之內，
    非屬都市計劃之公共設施用地，且因其重劃前所臨不是都市
    計劃道路，重劃後必須移到其他位置分配，因為妨礙分配而
    必須拆除等情，已如前述，且為原告所不爭，自與市地重劃
    實施辦法第31條第1項第5款、第6款規定應按原有位置分配
    、或以原物分配與原土地所有權人之要件不合。是原告主張
    ：被告未依市地重劃實施辦法第31條第1項第5款、第6款之
    規定按原有位置分配、或以原物分配與原告，與前述規定有
    違，未依法行政，嚴重侵害原告法益云云，並無足採。又按
    「重劃區內之區域性道路、下水道等公共設施，除其用地應
    由重劃區內土地所有權人按其土地受益比例共同負擔外，其
    工程費用得由政府視實際情況編列預算補助，或由政府視實
    際情況配合施工。」為市地重劃實施辦法第24條所規定。雖
    原告以被告看板之文宣資料為據，主張：本件第68期市地重
    劃案，有政府補助款30億元，被告於前揭計算負擔總計表卻
    未列入計算，於法有違云云。然查，被告辦理高雄市第68期
    市地重劃案，確無編列政府補助款，惟辦理整個中都工業區
    第42期、第68期、第69期之重劃總開發費用大約是30億元等
    情，亦經被告於言詞辯論時陳述明確，是被告於前揭計算負
    擔總計表時，未載有政府補助金額，仍無不合。原告上述主
    張，並不可採。
(七)又按，重劃區公共設施用地平均負擔比率及費用平均負擔比
    率之計算，按市地重劃實施辦法第14條附件，其公式如下：
    1、公共設施用地平均負擔比率＝(公共設施用地負擔總面積
    －重劃前原公有道路、溝渠、河川及未登記地面積)÷重劃
    區總面積－重劃前原公有道路、溝渠、河川及未登記地面積
    。2、費用平均負擔比率＝(工程費用總額＋重劃費用總額＋
    貸款利息總額)÷重劃後平均地價×(重劃區總面積－重劃前
    原公有道路、溝渠、河川及未登記地面積)；另按內政部編
    印之市地重劃作業手冊，有關重劃區公共設施用地一般負擔
    係數之計算，重劃前業經核准興建或協議價購或徵收取得之
    公共設施用地面積應於分母之重劃區總面積扣除，亦有市地
    重劃實施辦法第14條附件及內政部編印之市地重劃作業手冊
    ，有關重劃區公共設施用地一般負擔係數之計算規定附於本
    院卷可據。再查，高雄市第68期重劃區土地總面積30.2185
    公頃，公共設施用地負擔總面積10.987164公頃，重劃前原
    公有道路、溝渠、河川及未登記土地面積1.9607公頃，重劃
    前已協議價購或徵收取得之公共設施用地面積（機關用地）
    0.3148公頃，重劃區工程項目及其費用、重劃費用及貸款利
    息之總額1,630,593,000元，重劃後平均地價49,142元/平方
    公尺，故公共設施用地平均負擔比率＝(10.00000000.9607
    )/ (30.2185－1.9607－0.3148)＝32.30％，費用平均負擔
    比率＝1,630,593,000/[49,142×(302,185－19,607－3,148
    )]＝11.87％乙節，復有高雄市第68期市地重劃區修正後重
    劃計畫書、高雄市第68期市地重劃區計算負擔總計表影本附
    卷可查，揆諸上揭之計算公式，被告之計算並無違誤。是原
    告主張：本件公共設施用地平均負擔比率依據被告所載計算
    公式，應為31.94％，應係其誤算之結果，另其原來所主張
    之33.24％，則係其未依照前揭計算公式，將件重劃前已協
    議價購徵收之公設面積0.314800公頃，除於分母中扣除外，
    亦一併於分子中扣除之結果，是其上述主張，自均非可採。
(八)再按「重劃前﹑後之地價應依左列規定查估後，提請地價評
    議委員會評定之。一、重劃前之地價應先調查土地位置﹑地
    勢﹑交通﹑使用狀況﹑買賣實例及當期公告現值等資料，分
    別估計重劃前各宗土地地價。二、重劃後之地價應參酌各街
    廓土地之位置﹑地勢﹑交通﹑道路寬度﹑公共設施﹑土地使
    用分區及重劃後預期發展情形，估計重劃後各路街之路線價
    或區段價。」為市地重劃實施辦法第20條所規定。另按，重
    劃區各宗土地重劃後應分配之面積，按市地重劃實施辦法第
    29條附件，其公式如下：G＝【a(1－A×B)－Rw×F×l1－S
    ×l2】(1－C)，亦有市地重劃實施辦法第29條附件之計算公
    式附於本院卷可憑。復查，本件重劃區一般負擔係數B＝0.
    00000000，費用負擔係數C＝0.00000000，本件系爭土地重
    劃前原有之宗地面積a＝260平方公尺，評定重劃前地價44,
    000元/平方公尺，評定重劃後地價52382元/平方公尺，故地
    價上漲率A＝52,382/44,000＝1.19，另本件系爭土地分配後
    臨15公尺計畫道路，正面道路負擔尺度L2，按市地重劃實施
    辦法第26條規定為3.75公尺（15/4＝3.75），側面道路負擔
    尺度L1為0公尺，宗地面臨正街之實際分配寬度S＝5.62公尺
    ，故重劃後應分配面積G＝[260×(1－1.19×0.00000000)－
    0－5.62×3.75]×(1－0.00000000)＝134.90平方公尺，亦
    經被告依上揭公式計算明確，有其100年5月30日補充答辯狀
    可佐，經核尚無違誤。揆諸前揭市地重劃實施辦法第20條之
    規定，重劃前、後之地價被告於依規定查估後，應提請地價
    評議委員會評定之，自非被告所得得任意決定，另依前述市
    地重劃實施辦法第29條附件之計算公式，其中A即重劃前後
    宗地地價上漲率＝重劃後地價/重劃前地價，而非以重劃前
    後之平均地價為計算之依據，是原告主張：本件被告計算地
    價上漲率A＝重劃後地價/重劃前地價＝52,382/44,000＝1.
    19，係以重劃後地價＝52,382/平方公尺，重劃前地價＝44,
    000/平方公尺為據，而非依據高雄市第68期市地重劃區計算
    負擔總計表第8項重劃後平均地價＝49,142/平方公尺及重劃
    前爭土地之公告現值＝32,935/平方公尺，足證被告重劃後
    地價與重劃前地價顯然虛構無據云云，仍無可採。
五、綜上所述，原告前述主張既均不可採，則被告經報由內政部
    裁決後，以原處分維持其98年7月15日高市府地四字第09800
    41359號公告之分配結果，將原告所有系爭土地，重劃後分
    配為高雄市○○區○○段11地號土地，面積134.9平方公尺
    ，於法尚無違誤，訴願決定予以維持，亦無不合，原告訴請
    撤銷，為無理由，應予駁回。又本件事證已臻明確，兩造其
    餘攻擊防禦方法，均核與本件判決結果不生影響，爰不一一
    論述，附此敘明。
六、據上論結，本件原告之訴為無理由，依行政訴訟法第98條第
    1項前段，判決如主文。
中　　華　　民　　國　　100　 年　　7　　 月　　12　　日
             高雄高等行政法院第三庭
                         審判長法官  邱  政  強
                               法官　李  協  明
                               法官　林  勇  奮
以上正本係照原本作成。
如不服本判決，應於判決送達後20日內向本院提出上訴書狀，其
未表明上訴理由者，應於提起上訴後20日內向本院提出上訴理由
書（須按對造人數附繕本）；如於本判決宣示或公告後送達前提
起上訴者，應於判決送達後20日內補提上訴理由書（須附繕本）
。未表明上訴理由者，逕以裁定駁回。
中　　華　　民　　國　　100　 年　　7　　 月　　12　　日

 　　　　　　　　　　　　　　書記官  林  幸  怡